臺灣嘉義地方法院刑事判決　　　　　　　　　　　　　　九十三年度訴字第一三號
　　公　訴　人　臺灣嘉義地方法院檢察署檢察官
　　被　　　告　甲○○
右列被告因違反毒品危害防制條例案件，經檢察官提起公訴（九十二年度毒偵字第九
六八號），本院合議庭裁定獨任以簡式審判程序審理判決如左：
    主  文
甲○○連續施用第一級毒品，處有期徒刑捌月，緩刑參年。扣案俱含無法析離海洛因
殘渣之使用過注射針筒參支均沒收銷燬；橡皮管壹條及瓢匙參支均沒收。
    事  實
一、甲○○前因施用毒品案件，送觀察、勒戒後，認無繼續施用毒品傾向，於民國九
    十二年八月十八日釋放，並經臺灣嘉義地方法院檢察署檢察官於同日以九十二年
    度毒偵緝字第六五九號為不起訴處分確定在案。惟甲○○仍不知悛悔，於距上開
    最初觀察、勒戒執行完畢釋放即九十二年八月十八日後，五年內復基於施用第一
    級毒品海洛因之概括犯意，自九十二年十一月上旬某日起，迄同年月二十日止，
    在嘉義縣竹崎鄉和平村八鄰頂蘇五一之一號住處，以將海洛因摻水置於針筒內注
    射入人體之方式，連續施用海洛因多次。嗣於九十二年十一月二十二日為警在其
    同市○○路三○九號九樓之二租居住查獲，並扣得其所有使用過之注射針筒三支
    、橡皮管一條及瓢匙三支。
二、案經嘉義市警察局第一分局報請臺灣嘉義地方法院檢察署檢察官偵查起訴。
    理  由
一、前揭犯行，業據被告甲○○坦承不諱，而被告於查獲當日下午九時十五分許，在
    嘉義市警察局第一分局所採尿液，經送嘉義市衛生局以酵素免疫分析法檢驗結果
    ，確呈海洛因水解後之嗎啡陽性反應，有該局出具之檢驗報告一紙可稽，復有注
    射針筒三支、橡皮管一條及瓢匙三支扣案足憑，被告自白與事實相符，堪以認定
    。再者，被告前因施用毒品案件，送觀察、勒戒後，認無繼續施用毒品傾向，於
    九十二年八月十八日釋放，並經臺灣嘉義地方法院檢察署檢察官於同日以九十二
    年度毒偵緝字第六五九號為不起訴處分確定；又被告本件施用毒品犯行，曾送觀
    察、勒戒而認有繼續施用毒品傾向，適因毒品危害防制條例修正公布施行，未經
    聲請並裁定令入戒治處所施以強制戒治，而依修正後新法於九十三年一月九日予
    以釋放等事實，均有被告前科資料查註紀錄表、『有』繼續施用毒品傾向證明書
    及法務部在監在押資料表在卷可參。是以，被告於上開最初觀察、勒戒保安處分
    執行完畢釋放即九十二年八月十八日後，五年內再犯本件施用第二級毒品之罪（
    就修正前毒品危害防制條例規定而言，亦屬再犯），洵堪認定，事證明確，應依
    法論科。
二、
 (一) 按毒品危害防制條例業於九十二年七月九日修正公布全文三十六條，並於九十三
    年一月九日施行，大幅修正關於施以保安處分及其後續刑事處遇等規定。本件被
    告先後曾經觀察、勒戒而為不起訴處分確定，以及復經觀察、勒戒而有繼續施用
    毒品傾向，其距最初觀察、勒戒執行完畢釋放後五年內，另有本件施用毒品犯行
    之情形，關於是否施以刑事處遇，依修正前毒品危害防制條例第二十條第三項之
    規定，屬應依法追訴之「再犯」；依修正後毒品危害防制條例第二十三條第二項
    「觀察、勒戒或強制戒治執行完畢釋放後，五年內再犯第十條之罪者，檢察官應
    依法追訴」之規定，同應加以追訴，亦屬「再犯」，至於其施用第一級毒品罪行
    之法定刑度，則均為六月以上五年以下有期徒刑。是被告犯罪後法律變更，揆諸
    修正後毒品危害防制條例第三十五條第一項第三款及第二項規定所揭櫫從新從輕
    之意旨，比較新舊法結果，舊法並未較有利於被告，故依刑法第二條第一項前段
    規定，應適用裁判時即修正後毒品危害防制條例第十條第一項規定處罰。
 (二) 又海洛因為修正後毒品危害防制條例第二條第二項第一款所定之第一級毒品，核
    被告所為，係犯該條例第十條第一項之施用第一級毒品罪。其先後多次犯行，時
    間緊接，犯罪構成要件相同，顯係基於概括犯意反覆為之，應依連續犯之規定論
    以一罪，並加重其刑。其施用前持有毒品之行為，為施用之高度行為所吸收，不
    另論罪。爰審酌被告前即曾因施用毒品經觀察、勒戒後為不起訴處分，仍不知悛
    悔，意志不堅，復予連續施用，且施用毒品流弊所及，危害甚鉅，非可輕縱，惟
    念其事後坦承犯行，態度良好等一切情狀，量處如主文所示之刑。末查被告前未
    曾受有期徒刑以上刑之宣告，有臺灣嘉義地方法院檢察署刑案資料查註紀錄表及
    臺灣高等法院被告全國前案紀錄表可佐，其因一時失慮致罹刑章，經此教訓，當
    知謹慎，信無再犯之虞，本院認其所受有期徒刑之宣告以暫不執行為適當，併宣
    告緩刑三年，以啟自新。
三、扣案(1)俱含無法析離海洛因殘渣之使用過注射針筒三支，其上所沾附之海洛因殘
    渣為第一級毒品，應依毒品危害防制條例第十八條第一項前段規定沒收銷燬。(2)
    橡皮管一條及瓢匙三支，則均為被告所有，供其施用毒品所用之物，皆應依刑法
    第三十八條第一項第二款規定沒收。
據上論斷，應依刑事訴訟法第二百七十三條之一第一項、第二百九十九條第一項前段
，修正後毒品危害防制條例第十條第一項、第十八條第一項前段、第三十五條第一項
第三款，刑法第二條第一項前段、第十一條、第五十六條、第七十四條第一款、第三
十八條第一項第二款，判決如主文。
本案經檢察官李文和到庭執行職務。
中    華    民    國      九十三      年       三      月     二十六    日
                            臺灣嘉義地方法院刑事第四庭
                                    法  官  蔡  憲  德
右正本證明與原本無異。
如不服本判決，應於判決送達後十日內向本院提出上訴狀( 應附繕本 )。告訴人或被
害人如對於本判決不服者，應具備理由請求檢察官上訴，其上訴期間之計算係以檢察
官收受判決正本之日期為準。
中    華    民    國      九十三      年        三      月    二十六    日
                                    書記官  林秀  敏
附錄本案論罪科刑法條
修正後毒品危害防制條例第十條第一項：
施用第一級毒品者，處六月以上五年以下有期徒刑。
